臺灣高等法院刑事判決　　　　　　　　　　　　　　九十年度上易字第四二九三號
　　上　訴　人
　　即　被　告　乙○○
右上訴人因詐欺案件，不服臺灣士林地方法院九十年度自字第一二五號，中華民國九
十年十月四日第一審判決提起上訴，本院判決如左：
    主  文
上訴駁回。
    事  實
一、乙○○曾於民國（下同）八十六年九月三日因偽造有價證券案件，經臺灣高等法
    院臺中分院判處有期徒刑三年，並於同年十一月二十一日復經最高法院駁回其上
    訴確定，嗣於八十九年四月八日假釋出監，於假釋期間，猶不知悛悔，其出獄後
    ，在台中市○○區○○路三段十號九樓之二開設吉澤企業社，經營汽、機車零件
    批發業等，其明知吉澤企業社經營不善，財務發生困難，已陷於無償債能力之狀
    態，竟基於意圖為自己不法所有之概括犯意，先自九十年一月二十日起至同年四
    月二十三日止，連續多次主動向未曾有生意往來之鼎昂實業有限公司（下稱鼎昂
    公司）訂購德國進口ＪＢ各類汽車用機油，共價值新台幣（下同）一百三十五萬
    一千二百五十三元，並簽發其個人帳號二二二四九號、付款人臺灣中小企業銀行
    西屯分行、票號ＡＷ0000000、ＡＷ0000000、ＡＷ000000
    0號，發票日依序為九十年四月三十日、同年五月三十一日，面額均為十五萬元
    之支票三紙及其他客票，以作為支付貨款之用，並佯稱支票屆期必能兌現，致鼎
    昂公司陷於錯誤，而依期交付上開各類機油至台中縣龍井鄉○○○路九七號吉澤
    企業社店內，或台中市○○路○段四十七號六樓之三其住處，或送至乙○○指定
    之客戶處，詎上開票號ＡＷ0000000號、發票日九十年四月三十日、面額
    十五萬元之支票屆期提示竟因存款不足而遭退票，經向乙○○追索，乙○○乃一
    再保證僅因一時週轉不靈，並偽稱必會清償貨款，致使鼎昂公司信以為真；不料
    乙○○前帳未清，復承前揭同一不法所有之犯意，於九十年五月間再向鼎昂公司
    詐購ＢＭＷ５／４０機油計一千一百八十八罐，價款總共二十二萬四千五百三十
    二元，乙○○並騙稱定會支付貨款，且交付高於貨款由億林企業商行甲○○所簽
    發之票號ＦＡ00000000號、發票日九十年五月三十日、面額十七萬五千
    元及由丙○○所簽發之票號ＧＫＡ0000000號、發票日九十年五月三十日
    、面額十九萬元之客票二紙予鼎昂公司，使鼎昂公司不疑有詐，於九十年五月十
    五日向同業調貨如期送交。嗣於九十年五月三十日該二紙客票屆期經提示均遭退
    票不獲兌現，而其他支付貨款之票據亦陸續退票，鼎昂公司即派員至吉澤企業社
    催討貨款，乙○○乃避不見面，鼎昂公司至此始知受騙。
二、案經鼎昂公司提起自訴。
    理  由
一、訊據上訴人即被告乙○○固坦認確有積欠鼎昂公司貨款之事實，惟矢口否認有何
    詐欺取財之犯行，並辯稱：伊會跳票係因伊在九十年四月二十七日那天被林忠和
    等人綁架，伊被綁架回來後有電話告訴鼎昂公司老板丁○○無法支付該十五萬元
    支票之事，因伊被綁架付了六十八萬元，人才回來，所以無法付款，伊不是蓄意
    要跳票，至伊交給鼎昂公司之客票乃廠商支付貨款之票據，並非伊去借來的或買
    來的，且客票跳票伊也不知道，另跳票後一直沒有處理，係因伊被綁架，且事後
    他們還一再恐嚇伊，所以才沒有找鼎昂公司洽談清償貨款事宜，伊並無詐騙之意
    云云。
二、經查：
  （一）右揭犯罪事實，已據自訴人鼎昂公司之代表人丁○○指訴綦詳，復有銷貨單
        影本十四張、出貨單影本一張、支票暨退票理由單影本各六紙及吉澤企業社
        營利事業登記證影本一份在卷可稽，足證被告乙○○確有向自訴人鼎昂公司
        訂貨屬實。
  （二）被告乙○○之支票帳戶自九十年三月七日起即有因存款不足遭退票紀錄，並
        於同年六月二十九日被列為拒絕往來戶，此有臺灣中小企業銀行西屯分行九
        十年八月十三日九０西屯字第０一七八五號函附支票存款對帳單一份存卷足
        參。而被告係吉澤企業社負責人，實際經營企業社業務，惟吉澤企業社準備
        之資金僅有五十萬元，且於設立登記前即對外開始營業，並於八十九年九月
        間陸續向案外人林忠和購買潤滑油品，價款共四十五萬七千元四百五十元，
        然被告所支付之客票均跳票不獲兌現等情，業據被告乙○○供承在卷（見原
        審九十年八月二十七日訊問筆錄），復有被告乙○○庭呈之刑事告訴狀影本
        乙份在卷可稽，是被告乙○○對吉澤企業社財務狀況應知之甚詳，渠明知吉
        澤企業社及其個人經濟拮据，財務發生困難，竟仍從九十年一月起至同年五
        月止，連續多次向自訴人鼎昂公司大量進貨，其詐欺之犯意甚明。
  （三）至被告乙○○所辯係因遭林忠和等人綁架，並支付贖款，以致週轉不靈，無
        法清償貨款等情，縱屬實在，則被告理應於被釋回後，速與自訴人鼎昂公司
        連繫告知上情，再循合法途徑速謀解決，乃不此之圖，竟任意拖欠未還迄今
        ，諉無詐欺故意，不足採信。又參照上開被告乙○○退票紀錄及與案外人林
        忠和之貨款未付糾紛，顯示被告乙○○對外負債頗多，而被告乙○○與自訴
        人鼎昂公司係首次買賣交易，業據渠等供明在卷，果如被告乙○○所言係因
        遭人綁架致無法清償債務，則被告乙○○不思與自訴人謀議攤還債務之方式
        ，而竟暗中結束吉澤企業社，又避不見面，致自訴人求償無門，更足以證明
        其向自訴人購貨時已無資力，竟仍欺曚自訴人，顯然有不法所有之犯意甚明
        。
  （四）另被告乙○○供稱係遭案外人林忠和綁架，經支付贖款六十八萬元始脫困，
        以致無法清償貨款云云，然被告乙○○積欠林忠和之貨款僅四十五萬多元，
        此有被告庭呈之刑事告訴狀可憑，其金額與向自訴人鼎昂公司所進貨之價款
        一百多萬元相差甚遠，難認向自訴人所購油品再轉手賣出之款項係全數供作
        支付贖款之用，且被告乙○○已積欠林忠和貨款，之後再向自訴人訂購各類
        汽車用機油，適足以證明其向自訴人訂貨時已陷於無償債能力，竟仍欺暪自
        訴人稱營業情形良好，其具不法所有之意圖至明。
三、綜上所述，參互各情，本件事證已臻明確，是被告乙○○所辯各節，要屬卸責之
    詞，尚難採信，其犯行堪以認定，應予依法論科。
四、核被告乙○○所為，係犯刑法第三百三十九條第一項之詐欺取財罪。其先後多次
    詐騙行為，時間密接，犯罪構成要件相同，顯係基於概括犯意反覆為之，應依連
    續犯之規定以一罪論，並加重其刑。原審認被告罪證明確，適用刑法第五十六條
    、第三百三十九條第一項，罰金罰鍰提高標準條例第一條前段之規定，及審酌被
    告有犯罪前科，尚在假釋期間，此有本院被告全國前案紀錄表存卷可按，素行不
    良，猶不知悛悔，及犯罪之動機、目的、手段、所生之危害非淺，犯後猶飾詞狡
    辯圖卸罪行毫無悔意等一切情狀，量處有期徒刑一年，以示懲儆。其認事用法及
    量刑，均無不合。被告上訴意旨，仍執陳詞，否認犯罪，為無理由，應予駁回。
據上論斷，應依刑事訴訟法第三百六十八條，判決如主文。
本案經檢察官沈世箴到庭執行職務。
中      華      民      國      九十一    年      四      月    十七    日
                              臺灣高等法院刑事第二十一庭
                                  審判長法  官  葉  騰  瑞
                                        法  官  江  國  華
                                        法  官  莊  明  彰
右正本證明與原本無異。
不得上訴。
                                        書記官  廖  嫣  雯
中      華      民      國      九十一    年      四      月    十八    日
附錄：本判決論罪科刑法條全文
刑法第三百三十九條
意圖為自己或第三人不法之所有，以詐術使人將本人或第三人之物交付者，處五年以
下有期徒刑、拘役或科或併科一千元以下罰金。
以前項方法得財產上不法之利益或使第三人得之者亦同。
前二項之未遂犯罰之。
